臺灣臺中地方法院刑事判決　　　　　　　95年度訴字第3842號
公　訴　人　臺灣臺中地方法院檢察署檢察官
被　　　告　甲○○
　　　　　　　　　　（現另案羈押於臺灣臺中看守所）
指定辯護人　本院公設辯護人乙○○
上列被告因違反槍砲彈藥刀械管制條例案件，經檢察官提起公訴
（95年度偵緝字第1838號），本院判決如下：
    主    文
甲○○無罪。
    理    由
一、公訴意旨略以：被告甲○○於民國93年底前某日，明知未經
    中央主管機關許可，不得持有槍枝、子彈，竟基於持有槍枝
    、子彈之犯意，將具有殺傷力之仿BERETTA 廠84型半自動手
    槍改造而成之手槍2 支（係將槍枝換裝土造金屬槍管及土造
    金屬槍機改造而成，含彈匣2 個、槍枝管制編號為00000000
    00、0000000000號)， 及具有殺傷力之子彈6 顆（分別係
    直徑約9.82MM、長度16.88MM 金屬彈殼及直徑8.5MM 金屬彈
    頭組合而成之土造子彈1 顆直徑約8.44MM、長度17.07MM
    金屬彈殼及直徑7.51MM金屬彈頭組合而成之土造子彈1 顆
    制式90子彈4 顆），未經許可而予以持有，並於93年底某日
    ，在臺中縣大里市○○路238 巷28號，將上述槍、彈交付予
    丙○○（已另案提起公訴）寄藏。迄至95年2 月17日晚間7
    時40分許，經警在臺中市○區○○路4 段265 號前，發覺丙
    ○○身背黑色背包，神情慌張而上前盤查，當場在丙○○之
    背包內查獲前開具有殺傷力之槍、彈。因認被告甲○○涉犯
    違反槍砲彈藥刀械管制條例第8 條第4 項、第12條第4 項之
    未經許可持有有殺傷力之改造槍枝、子彈之罪嫌云云。
二、按犯罪事實應依證據認定之，無證據不得認定犯罪事實；不
    能證明被告犯罪者，應諭知無罪之判決，刑事訴訟法第154
    條第2 項、第301 條第1 項分別定有明文。又認定不利於被
    告之事實，須依積極證據，苟積極證據不足為不利於被告事
    實之認定時，即應為有利於被告之認定，更不必有何有利之
    證據；認定犯罪事實所憑之證據，雖不以直接證據為限，間
    接證據亦包括在內，然而無論直接或間接證據，其為訴訟上
    之證明，須於通常一般之人均不致有所懷疑，而得確信為真
    實之程度者，始得據為有罪之認定，若其關於被告是否犯罪
    之證明未能達此程度，而有合理性懷疑之存在，致使無從形
    成有罪之確信，根據「罪證有疑，利於被告」之證據法則，
    即不得遽為不利於被告之認定。再事實之認定，應憑證據，
    如未能發現相當證據，或證據不足以證明，自不能以推測或
    擬制之方法，以為裁判之基礎。又刑事訴訟法第161 條第1
    規定：檢察官就被告犯罪事實，應負舉證責任，並指出證明
    之方法。因此，檢察官對於起訴之犯罪事實，應負提出證據
    及說服之實質舉證責任。倘其所提出之證據，不足為被告有
    罪之積極證明，或其指出證明之方法，無從說服法院以形成
    被告有罪之心證，基於無罪推定之原則，自應為被告無罪判
    決之諭知（最高法院分別著有30年上字第816 號、76年臺上
    字第4986號、40年臺上字第86號、92臺上字128 號判例可資
    參照）。
三、公訴人認被告甲○○涉有未經許可持有具有殺傷力之槍、彈
    罪嫌，無非係以證人丙○○於警詢、偵查中之證詞及依槍彈
    鑑定書顯示前揭槍、彈具有殺傷力等情，資為主要論據。訊
    據被告甲○○堅詞否認上開犯行，辯稱：伊不曾交付前揭槍
    、彈予丙○○等語；被告甲○○之指定辯護人則辯稱：證人
    丙○○於警詢、偵查中之證詞，乃被告以外之人於審判外之
    陳述，且未經具結，應不具證據能力等語。
四、經查：
(一)按被告以外之人於審判外之言詞或書面陳述，除法律有規定者
  外，不得作為證據，刑事訴訟法第159 條第1 項定有明文，其
  主要理由乃係直接審理原則之要求及被告反對詰問權之保障，
  故除非符合刑事訴訟法第159 條之1 至第159 條之5 所規定之
  情況，始例外得為證據。又按證人依法應具結而未具結者，其
  證言不得作為證據，刑事訴訟法第158 條之3 亦定有明文。查
  本案證人丙○○雖曾於警詢、偵查中陳述前揭槍、彈係被告甲
  ○○於93年底交付予伊保管云云，惟證人丙○○於警詢、偵查
  中之陳述內容，與審判中具結後之證述不符（詳見後述），就
  此檢察官並未舉證證明證人丙○○先前於警詢、偵查中之陳述
  內容，有何較可信之特別情況，且證人丙○○於檢察官要求其
  作證具結，以擔保其上開證詞之真實性時，證人丙○○更明白
  加以拒絕，準此，其於警詢、偵查中之陳述，並無符合上開法
  定例外得為證據之情形，依法均應無證據能力。
(二)又證人丙○○於本院審理中到庭具結證述：「（問：你當時被
  警察查獲改造的槍、彈來源為何？）來源是之前有一個綽號「
  菜埔」的人交給我的」、「（問：你背包內查獲的槍、彈是否
  都是菜埔的人交給你的？）是的」、「（問：為何你在警局、
  偵訊的時候，都說上開槍、彈是被告在93年底交給你寄藏的？
  ）因為當時緊張、害怕，又忘記菜埔的名字，當時，甲○○正
  在通緝，所以就報他的名字」等語（見本院96年1 月12日審判
  筆錄），依此，前揭具有殺傷力之槍、彈，並非被告甲○○交
  付予證人丙○○寄藏，業據證人丙○○證述明確，而證人丙○
  ○於本院之證詞，業經具結程序，足以擔保其證詞之真實性，
  公訴人既未能舉證證明證人丙○○於本院上開證詞，有何不可
  採信之處，而證人丙○○又係唯一與交付前揭槍、彈者，有親
  身接觸之人，本院自得信其證詞為真實，據上，自難遽論被告
  甲○○有持有前揭槍、彈之犯行甚明。
五、綜上所述，公訴人所舉之證據，尚不足以證明被告甲○○有
    持有槍、彈之犯行，此外，本院復查無其他積極證據，足資
    證明被告甲○○有何公訴人所指持有槍、彈之犯行，揆諸前
    揭說明，既不能證明被告甲○○犯罪，依法自應為其無罪之
    諭知。
據上論斷，應依刑事訴訟法第301條第1項，判決如主文。
中　　華　　民　　國　　96　　年　　1 　　月　　26　　日
                  刑事第十五庭  審判長法　官　曾佩琦
                                      法　官　郭瑞祥
                                      法　官　蔡美華
上正本證明與原本無異。
如不服本判決，應於送達後十日內向本院提出上訴狀（須附繕
本），上訴於臺灣高等法院臺中分院。
                                      書記官  劉家瑜
中　　華　　民　　國　　96　　年　　1 　　月　　26　　日
